臺灣臺中地方法院刑事判決　　　　　　100年度簡上字第422號
上　訴　人　臺灣臺中地方法院檢察署檢察官
被　　　告　姚利融
　　　　　　宋艾婷
上列上訴人因被告等妨害名譽案件，不服本院臺中簡易庭100 年
度中簡字第1411號中華民國100 年8 月31日第一審簡易判決（聲
請案號：100 年度偵續字第156 號），提起上訴，本院管轄之第
二審合議庭判決如下：
    主    文
上訴駁回。
    事    實
一、姚利融、宋艾婷本係任惠璇與其夫Robert所開設之「美國水
    壺玉米屋」所僱用之員工，2 人均因故而離職。嗣Robert於
    民國99年8 月23日自縊身亡。姚利融竟基於加重誹謗之犯意
    ，意圖散布於眾，於同年8 月25日，在臺中市南屯區○○○
    街399 號15樓之10住處內，利用網際網路連線至其以帳號zo
    n eicekiss向「無名小站」申登之「小姚姑娘」部落格網頁
    （http://www .wretch .cc/blog/zoneicekiss/0000000 ）
    後，於該網頁上發表內容含有「在台灣短短的兩年，卻能製
    造這麼多的痛苦，為什麼不好好對他，為什麼要剝奪他的人
    生」、「台灣再也沒有健康好吃的爆米花了，再也沒有什麼
    為愛走天涯、沒有什麼愛的爆米花，因為那都是騙人的，妳
    會得到報應的，現在妳所有的心機都結束了，因為搖錢樹已
    經死了，美國水壺玉米屋也徹底倒閉了」、「要好好的把兒
    子養大？等他長大了，妳敢告訴他妳是如何逼死他父親的嗎
    妳敢告訴他  他的父親是為什麼要自殺嗎！」、「像妳這種
    人  Robert會在天上看妳如何得到報應的！！」等僅涉及私
    德與公益無關之文章，指摘、傳述足以毀損任惠璇名譽之事
    。宋艾婷於99年8 月25日晚間7 時43分許，在臺中市○區○
    ○路200 巷16號之住處，利用網際網路連線至前揭部落格網
    頁，見姚利融所發表前揭文章後，亦基於加重誹謗之犯意，
    意圖散布於眾，以「i8b0716 」作為代號，回應姚利融發表
    前揭文章，而於該網頁上發表內容為：「無血無淚的人，整
    個人就像個精神有問題的人，頭腦裝的只有錢，看不到rob
    ert 的付出，遠離家鄉的辛苦，還活活把人傷害，甚至逼死
    一個人，我也等著看你的報應。你怎麼對待Robert這些報應
    都會一一回到你身邊。我應該把這些所有的內容報給蘋果日
    報，讓社會大眾知道世上有這麼可怕的人。以及你對社會大
    眾的欺騙，看來所有的一切都是用騙騙來了，包誇（括之誤
    載）在天上的Robert。妳說過想讓Robert一無所有，你成功
    了，你的報應，Robert會再天上看著你一無所有的」等僅涉
    及私德與公益無關之文章，指摘、傳述足以貶損任惠璇名譽
    之事。嗣任惠璇於99年8 月30日晚間6 時許經友人告知後，
    方以網際網路連線至前揭網頁後，始悉上情。
二、案經任惠璇告訴臺灣臺中地方法院檢察署檢察官偵查後聲請
    簡易判決處刑。
    理    由
一、按被告以外之人（包括證人、鑑定人、告訴人、被害人及共
    同被告等）於審判外之陳述雖不符刑事訴訟法第159 條之1
    至之4 等4 條之規定，而經當事人於審判程序同意作為證據
    ，法院審酌該言詞陳述或書面陳述作成時之情況，認為適當
    者，亦得為證據；當事人、代理人或辯護人於法院調查證據
    時，知有刑事訴訟法第159 條第1 項不得為證據之情形，而
    未於言詞辯論終結前聲明異議者，視為有前項之同意，同法
    第159 條之5 定有明文。立法意旨在於傳聞證據未經當事人
    之反對詰問予以核實，原則上先予排除。惟若當事人已放棄
    反對詰問權，於審判程序中表明同意該等傳聞證據可作為證
    據；或於言詞辯論終結前未聲明異議，基於尊重當事人對傳
    聞證據之處分權，及證據資料愈豐富，愈有助於真實發見之
    理念，且強化言詞辯論主義，使訴訟程序得以順暢進行，上
    開傳聞證據亦均具有證據能力。經查，本判決所引用下列其
    餘各項證據方法之證據能力，公訴人、被告2 人於本院準備
    程序時均表示無意見，同意有證據能力等語（見本院卷第23
    頁背面），且檢察官、被告及指定辯護人於本院審理中調查
    證據時，知有刑事訴訟法第159 條第1 項不得為證據之情形
    ，亦未於言詞辯論終結前聲明異議（見本院卷第34頁背面至
    35頁），且本院審酌該等證據作成之客觀情況均無不當，並
    無不宜作為證據之情事，依刑事訴訟法第159 條之5 之規定
    ，認均具有證據能力。
二、訊據被告姚利融、宋艾婷對於上開犯罪事實坦白不諱，核與
    告訴人任惠璇於警詢、偵訊時之指情節，大致相符，並有上
    揭文章網頁列印資料在卷可稽。是被告2 人上開自白供述與
    現有事證相符，應堪置信。本件事證明確，被告2 人所犯加
    重告誹謗之犯行，洵堪認定。
三、檢察官上訴意旨略以：本件原審判決認被告犯罪情節非重大
    ，未與告訴人和解等情，分別判處被告姚利融、宋艾婷罰金
    新臺幣（下同）10,000元及6,000元，原審量刑時，僅泛稱
    犯罪情節非重大，卻未考量被告自始否認犯罪，犯罪態度顯
    然不佳，亦即未就被告犯罪後量刑之問題多加著墨，亦未就
    刑法第57條量刑基準通盤考量，是原審判決認事用法量刑，
    均有欠當，爰依法提起上訴等語。
四、惟按關於刑之量定，係實體法上賦予法院得為自由裁量之事
    項，苟已斟酌刑法第57條各款所列情狀，而未逾越法定刑度
    ，或濫用其權限，即不得任意指摘為違法（最高法院72年臺
    上字第6696號、75年臺上字第7033號判例、95年度臺上字第
    7315號、第7364號判決參照）；且在同一犯罪事實與情節，
    如別無其他加重或減輕之原因，下級審法院量定之刑，亦無
    過重或失輕之不當情形，則上級審法院對下級審法院之職權
    行使，原則上應予尊重（最高法院85年度臺上字第2446號裁
    判意旨可資參酌），是法律賦予審判者自由裁量權，雖此項
    裁量權之行使，並非得以任意或自由為之，仍應受一般法律
    原則之拘束、符合法律授權之目的，並受法律秩序之理念、
    法律感情及慣例所規範，亦即法官量刑權固為受法律拘束之
    裁量原則，但其內涵、表現仍將因各法官的理念、價值觀、
    法學教育背景的不同而異，是以自由裁量的界限實難有客觀
    的解答，端賴法官於個案審判時，依個案事由加以審酌，倘
    無裁量濫用情事，要難謂其有不當之處。本案被告姚利融、
    宋艾婷2 人所犯刑法第310 條第2 項之加重誹謗罪，其法定
    刑為1 年以下有期徒刑、拘役或500 元以下罰金之罪刑，原
    審之量刑並未逾越法定刑範圍而為刑罰之諭知；原審並審酌
    被告姚利融、宋艾婷2 人前均未有刑事犯罪紀錄（詳卷附之
    臺灣臺中地方法院檢察署刑案資料查註紀錄表、臺灣高等法
    院被告前案紀錄表各2 份），素行尚佳，被告姚利融係因聽
    聞先前任職之「美國水壺玉米屋」老闆自縊，心情悲傷，即
    率爾為本案妨害名譽之犯行，被告宋艾婷則為回應被告姚利
    融之文章內容，而侵害告訴人之人格法益，其等犯罪動機、
    目的並非良善，殊不可取，惟犯罪情節均尚非重大，並兼衡
    其等生活狀況、智識程度、所生之危害及案發迄今均未與告
    訴人達成和解，賠償告訴人所受之損害等一切情狀，適用刑
    法第310 條第2 項、第42條第3 項前段、刑法施行法第1條
    之1 第1 項、第2 項前段之規定，分別判處被告姚利融罰金
    10,000元、被告宋艾婷罰金6,000 元，並諭知易服勞役之折
    算標準，其認事用法並無違誤，且顯已依刑法第57條各款之
    規定考量本件具體情狀，其量刑亦稱妥適，揆諸前揭判例意
    旨，自不能率指原審判決有何量刑違法失當之處。此外，又
    查無其他足資加重所科刑度之事由，是原判決除認事用法均
    無違誤外，量刑亦堪稱妥切適當。是檢察官以原審量刑過輕
    為由提起上訴，為無理由，應駁回其上訴。
據上論斷，應依刑事訴訟法第455 條之1 第1 項、第3 項、第36
8 條、第373 條，判決如主文。
案經檢察官戚瑛瑛到庭執行職務。
中    華    民    國   100    年    12    月    6     日
                  刑事第十一庭  審判長法  官  王金洲
                                      法  官  江奇峰
                                      法  官  吳昀儒
以上正本證明與原本無異。
不得上訴
                                      書記官  陳靖騰
中    華    民    國   100    年    12    月    6     日